【裁判字號】    92,台非,331
【裁判日期】    920910
【裁判案由】    違反毒品危害防制條例
【裁判全文】
最高法院刑事判決                                九十二年度台非字第三三一號
    上訴人  最高法院檢察署檢察總長
    被  告  甲○○
右上訴人因被告違反毒品危害防制條例案件，對於台灣屏東地方法院中華民國九十二
年四月三十日第一審確定判決（九十二年度易字第二五三號，起訴案號：台灣屏東地
方法院檢察署九十二年度毒偵字第二一四、二三八號），認為違法，提起非常上訴，
本院判決如左：
    主  文
原判決撤銷。
本件免訴。
    理  由
非常上訴理由稱：「按案件曾經判決確定者，應諭知免訴之判決，刑事訴訟法第三百
零二條第一款有明文規定。此項原則關於實質上一罪或裁判上一罪，均有其適用。連
續犯係裁判上之一罪，其一部分犯罪事實曾經判決確定者，其效力當然及於全部，故
檢察官復將其他部分重行起訴，亦應諭知免訴之判決（最高法院四十九年台非字第二
○號判例參照）。本件被告因於九十一年十二月十七日，在自宅施用第二級毒品安非
他命一次，違反毒品危害防制條例第十條第二項，經台灣屏東地方法院檢察署於九十
二年一月二十三日以九十二年度毒偵字第七五號提起公訴，並經台灣屏東地方法院於
同年三月二十五日以九十二年度易字第一六一號判處有期徒刑七月，於同年四月二十
一日確定；有該法院刑事卷宗可稽。嗣台灣屏東地方法院檢察署檢察官於九十二年二
月二十八日再度以被告自九十一年十月某日起至九十二年一月二十三日止，連續施用
第二級毒品安非他命之犯罪事實，提起公訴。此項連續犯之犯罪事實之一部分犯罪事
實，既經上述台灣屏東地方法院以九十二年度易字第一六一號判處有期徒刑七月確定
。依首開說明，其效力及於全部，檢察官再提起公訴，法院自應諭知免訴之判決。乃
原判決竟再為實體上之有罪判決，依首開說明，自有判決適用法則不當之違誤。爰依
刑事訴訟法第四百四十一條、第四百四十三條提起非常上訴，以資糾正。」等語。
本院查案件曾經判決確定者，應諭知免訴之判決，為刑事訴訟法第三百零二條第一款
所明文規定。此項訴訟法上所稱之一事不再理之原則，關於實質上一罪或裁判上一罪
，均有其適用；連續犯屬裁判上一罪，該項犯罪事實之一部判決確定者，其效力即及
於全部。本件被告甲○○於民國九十一年十二月十七日在其屏東縣萬巒鄉○○村○○
路二二號住處施用第二級毒品安非他命一次，前經台灣屏東地方法院於九十二年三月
二十五日，以九十二年度易字第一六一號刑事判決判處有期徒刑七月，同年四月二十
一日確定，有該案案卷可稽。而被告基於概括犯意，自九十一年十月某日起至九十二
年一月二十三日止，連續在上址施用第二級毒品安非他命多次，經台灣屏東地方法院
檢察署檢察官以九十二年度毒偵字第二一四、二三八號提起公訴，此部分犯行既在前
案確定判決宣示之前，且其前案之犯罪時間又介於後案之各次犯行之間，益見被告所
犯前後兩案之各次犯罪，時間密接，犯罪構成要件相同，自屬裁判上一罪，則後案之
犯罪事實，應為前案科刑確定判決之既判力所及，乃原法院於九十二年四月三十日判
決時，未依法諭知免訴之判決，竟為實體判決而論處被告罪刑（有期徒刑捌月），殊
有判決適用法則不當之違法。案經確定，且於被告不利，非常上訴意旨執以指摘，洵
有理由，應將原判決撤銷，改判諭知免訴，以資救濟。
據上論結，應依刑事訴訟法第四百四十七條第一項第一款但書、第三百零二條第一款
，判決如主文。
中      華      民      國    九十二    年      九      月      十      日
                              最高法院刑事第八庭
                                  審判長法官  莊  登  照
                                        法官  洪  明  輝
                                        法官  黃  一  鑫
                                        法官  魏  新  和
                                        法官  林  秀  夫
      右正本證明與原本無異
                                              書  記  官
中      華      民      國    九十二    年      九      月     十八     日


司法院資訊處製作；財團法人民間司法改革基金會備份。
